【裁判字號】    99,交上易,841
【裁判日期】    991006
【裁判案由】    過失傷害
【裁判全文】
臺灣高等法院臺中分院刑事判決       99年度交上易字第841號
上  訴  人
即  被  告  甲○○
上列上訴人因告過失傷害案件，不服臺灣苗栗地方法院99年度交
易字第73號中華民國99年5月25日第一審判決（起訴案號：臺灣
苗栗地方法院檢察署99年度調偵字第24號），提起上訴，本院判
決如下：
    主    文
原判決撤銷。
甲○○因過失傷害人，處有期徒刑月，如易科罰金，以新台幣
壹仟元折算壹日；緩刑肆年，並應於緩刑期間內，按期於每月貳
拾日給付乙○○新臺幣壹萬元，至清償完畢。
    犯罪事實
一、甲○○於民國98年 2月11日中午12時40分許，無照駕駛其同
    居人林喬敏（由檢察官另為不起訴處分）所有車號4837- RG
    號自用小客貨車，沿苗栗縣公館鄉○○路（起訴書誤為福東
    路）由西往東方向行駛，途經該路與苗119（甲）線設有閃
    光紅燈號誌之路口時，原應注意汽車行駛時，駕駛人應注意
    車前狀況，並隨時採取必要之安全措施，及支線道車應暫停
    讓幹線道車先行，而依當時天候晴，日間自然光線，路面乾
    燥，無缺陷，亦無障礙物，視距良好等情形，並能注意，竟
    疏未注意及此，貿然通過該路口，適乙○○騎乘車號IKC-68
    9號重型機車，沿苗119（甲）線由北往南方向駛來，通過其
    前方設有閃光黃燈之路口時，亦疏未注意車前狀況，即貿然
    通過該路口，兩車均閃避不及，甲○○所駕駛之自用小客貨
    車撞及乙○○機車之右側，乙○○人車倒地後，因此受有兩
    側橈骨骨折、臉部撕裂傷、牙齒受傷之普通傷害。至甲○○
    於車禍發生後留在現場，在警方抵達現場尚未得知何人係肇
    事者前，向警方自首其係肇事者，並願意接受裁判。
二、案經乙○○訴請台灣苗栗地方法院檢察署檢察官偵查起訴。
    理    由
一、證據能力部分
    按被告以外之人於審判外之陳述，雖不符前4條（指刑事訴
    訟法第159條之1至第159條之4）之規定，而經當事人於審判
    程序同意作為證據，法院審酌該言詞陳述或書面陳述作成之
    情況，認為適當者，亦得為證據，刑事訴訟法第159條之5第
    1項定有明文。本件檢察官、被告對於本判決所採用之下列
    證據之證據能力，於本院表無意見，並同意作為證據，自得
    為證據。
二、訊據上訴人即被告甲○○（下稱被告）對於上揭犯罪事實迭
    於警詢、偵查、原審及本院審理，均自白其有過失，並經告
    訴人即被害人乙○○、證人林喬敏分別於警詢時及檢察官偵
    查中之指訴及證述（參見98年度他字第733號偵查卷第2頁至
    第4頁、第17頁至第20頁、第55頁，98年度他字第733號偵查
    卷第10頁至第12頁、第55頁至第56頁）明確，並有大千綜合
    醫院乙種診斷證明書影本1紙（參見98年度他字第733號偵查
    卷第28頁）、道路交通事故現場圖、道路交通事故調查報告
    表（一）（二）各1紙及現場照片6張（參見98年度他字第73
    3號偵查卷第34頁至第39頁）、車籍查詢-基本資料詳細畫面
    1 紙（參見98年度他字第73 3號偵查卷第46頁）、台灣省竹
    苗區車輛行車事故鑑定委員會99年3月15日竹苗鑑990052字
    第0995300771號函附鑑定書1件（參見99年度調偵字第24號
    偵查卷第4頁至第7頁）、苗栗縣警察局苗栗分局福基派出所
    道路交通事故肇事人自首情形紀錄表1紙（參見原審審理卷
    ）在卷可憑，是被告之自白與事實相符，事證明確，其犯行
    洵堪認定。
三、論罪科刑：
  (一)核被告甲○○所為，係犯刑法第284條第1項前段普通過失傷
    害罪。被告甲○○無駕駛執照駕車肇事，致人受傷，應依道
    路交通管理處罰條例第86條第1項之規定，加重其刑。被告
    甲○○於車禍發生後，在警方抵達現場處理交通事故，尚未
    得知何人係肇事者前，主動表明其係肇事者並願意接受裁判
    ，符合自首之要件，依刑法第62條前段之規定，減輕其刑。
    被告甲○○有上開加重及減輕事由，依法應先加後減。
  (二)原審以被告之罪證明確，予以論罪科刑，固非無見，惟按量
    刑之輕重，雖屬事實審法院得依職權自由裁量之事項，然仍
    應受比例原則及公平原則之限制，否則其判決即非適法。刑
    事審判旨在實現刑罰權分配的正義，故法院對有罪被告之科
    刑，應符合罪刑相當之原則，使輕重得宜，罰當其罪，以契
    合社會之法律感情。又按科刑時應以行為人之責任為基礎，
    並審酌一切情狀，尤應注意下列事項，為科刑輕重之標準：
    「一、犯罪之動機、目的。二、犯罪時所受之刺激。三、犯
    罪之手段。四、犯罪行為人之生活狀況。五、犯罪行為人之
    品行。六、犯罪行為人之智識程度。七、犯罪行為人與被害
    人之關係。八、犯罪行為人違反義務之程度。九、犯罪所生
    之危險或損害。十、犯罪後之態度。」此為刑法第57條所明
    定。是行為人犯罪後坦承犯罪與否認犯罪，是否已與被害人
    達成和解，此攸關犯罪後之態度良窳，其量刑基礎即有不同
    ，應予差別處遇。被告於警、偵、審均坦承犯罪，因於原審
    辯論終結前尚未與被害人成立民事和解，經原審判決以此認
    被告顯然無解決後續賠償之誠意，被害人所受傷勢不輕及精
    神所受痛苦未能撫平等情，而量處被告有期徒刑5月，並諭
    知如易科罰金，以新臺幣1千元折算1日，嗣於上訴本院後已
    與被害人乙○○成立民事協議（即和解），約定：「被告與
    林喬敏願連帶給付乙○○新台幣（下同）50萬元（不含強制
    險理賠），給付方法為99年6月15日以前給付5萬元，餘款自
    99年7月起，於每月20日各給付1萬元，至全部清償完畢為止
    ，若有一部不履行，視為全部到期，並由被告及被害人於本
    案第二審審理時，請求法院賜予緩刑，並命被告依本協議所
    示之給付方法向被害人支付損害賠償，作為緩刑之負擔。」
    等情，有該協議書附卷可考（本院卷第8頁），復經告訴人
    即被害人乙○○於本院99年7月19日準備程序期日表明除首
    款5萬元之賠償金額外，另已收受被告之第一期賠償給付，
    若被告繼續履行給付，願意原諒他，並同意以和解條件作為
    本案之判決條件等語（本院卷第21頁背面），則本案審酌被
    告犯罪量刑之基礎已有不同，原判決不及審酌被告上訴後之
    和解善後情形，容有未洽。被告上訴請求從輕量刑，及給予
    緩刑宣告，以便能如期給付賠償等情，為有理由，自應由本
    院撤銷原判決改判。
  (三)爰審酌被告甲○○對此次車禍之發生，應負主要之肇事責任
    ，且其犯後均能坦白承認，節省有限之司法資源，而被害人
    所受傷勢不輕，及精神亦受有痛苦，被告於上訴本院後業已
    與被害人成立和解，並已部分履行給付，雙方就餘款之給付
    同意作為本案判決之負擔等一切情狀，量處被告如主文第2
    項所示之刑，並諭知易科罰金之折算標準。
  (四)查被告前固於曾於92年間犯傷害及公共危險（漏逸氣體）等
    罪，經判決定應執行刑1年2月，92年 6月19日入監執行，於
    93年3月1日縮短刑期執行完畢，其後除於98年 2月11日發生
    本案過失傷害案件外， 5年以內未曾因故意犯罪受有期徒刑
    以上刑之宣告，此有臺灣高等法院被告前案紀錄表附卷可稽
    ，其因一時過失，致觸犯本案犯行，犯後始終坦承，雖因無
    照駕車肇事而加重其刑，但亦符合自首要件，且被告業與被
    害人成立民事協議，雙方並約定及同意以該協議書之和解條
    件作為本案判決條件，而請求給予被告緩刑機會，均已如前
    述，是經此刑之教訓，被告當知所警惕，而無再犯之虞，本
    院認前開對其宣告之刑，以暫不執行為適當，爰併宣告緩刑
    4年，並為促使被告確實按期清償賠償之餘款，本院依刑法
    第74條第2項第3款規定一併諭知被告應於緩刑期間內，按期
    於每月20日給付乙○○新臺幣1萬元，至清償完畢。
據上論斷，應依刑事訴訟法第369條第1項前段、第364條、第299
條第 1項前段，刑法第11條、第284條第1項前段、第62條前段、
第41條第 1項前段、第74條第1項第2款、第2項第3款，道路交通
管理處罰條例第86條第 1項，刑法施行法第1條之1，判決如主文
。
本案經檢察官丙○○到庭執行職務。
中    華    民    國    99    年    10    月    6     日
            刑事第五庭  審判長法  官  趙  春  碧
                              法  官  林  宜  民
                              法  官  賴  恭  利
上列正本證明與原本無異。
不得上訴。
                              書記官  林  育  萱
中    華    民    國    99    年    10    月    6     日
附記論罪之法條全文：
刑法第284條第1項（過失傷害罪）
因過失傷害人者，處6 月以下有期徒刑、拘役或5 百元以下罰金
，致重傷者，處1 年以下有期徒刑、拘役或5 百元以下罰金。

司法院資訊處製作；財團法人民間司法改革基金會備份。
